【裁判字號】    95,台上,1438
【裁判日期】    950322
【裁判案由】    違反槍砲彈藥刀械管制條例等罪
【裁判全文】
最高法院刑事判決            九十五年度台上字第一四三八號
    上  訴  人  甲○○
                        埔6號.
                乙○○
                        庄1號.
上列上訴人等因違反槍砲彈藥刀械管制條例等罪案件，不服台灣
高等法院台南分院中華民國九十二年六月三十日第二審判決（九
十二年度上訴字第四五一號，起訴案號：台灣嘉義地方法院檢察
署九十一年度偵字第二七八四、二八九三、三九一六號），提起
上訴，本院判決如下：
    主  文
上訴駁回。
    理  由
一、違反槍砲彈藥刀械管制條例部分：
按刑事訴訟法第三百七十七條規定，上訴於第三審法院，非以判
決違背法令為理由，不得為之。是提起第三審上訴，應以原判決
違背法令為理由，係屬法定要件。如果上訴理由書狀並未依據卷
內訴訟資料，具體指摘原判決不適用何種法則或如何適用不當，
或所指摘原判決違法情事，顯與法律規定得為第三審上訴理由之
違法情形，不相適合時，均應認其上訴為違背法律上之程式，予
以駁回。本件上訴人甲○○上訴意旨略謂：甲○○固有參與竊車
之事，但在車上發現槍枝，實屬意外，原祇望儘速脫手，卻又怕
遭查獲，故將槍、彈分頭藏匿，此與本有犯意而故意持有槍枝之
情形應屬有間，原審逕行認定為故意持有槍枝，實難甘服。另上
訴人乙○○上訴意旨略稱：乙○○固曾自白扣案之槍、彈係夥同
共犯田振村（已經第一審判刑確定）、甲○○自所竊車上取得而
共同持有，但於原審既已翻供，上揭自白自不得憑以作為認定乙
○○犯罪之唯一證據，衡諸田振村在原審一再指明伊與甲○○竊
車之時，乙○○實未在場，僅於事後聽從指示，以該槍、彈向失
主陳俊男索款而已，雖田振村將其中部分槍、彈藏置於羅家車棚
，並邀約陳俊男前去探看，無非為取信陳俊男而已，豈能憑此遽
認乙○○共同非法持有該槍、彈？甲○○就此亦無異議，當屬有
利於乙○○之事證，原審既不採納，復未於判決內說明其理由，
已有判決理由未備之違誤，且因未進一步訊問田振村關於在羅家
車棚藏置槍、彈之人是否確為田振村本人，以明真相，應有證據
調查職責未盡之違失各云云。惟查：共同正犯之成立，祇須有犯
意之聯絡、行為之分擔，既不問犯罪動機起於何人，亦不必每一
階段犯行均經參與。又刑事法所謂之持有行為，性質上為繼續犯
，在持有行為繼續中，共同參與犯罪構成要件行為者，即應論以
共同正犯，至其最初持有原因及參與持有動機如何，於其因共同
持有而客觀存在之事實並不生影響。再待證之事實倘已甚為明確
，客觀上認為實毋庸為無益之調查者，即無刑事訴訟法第三百七
十九條第十款所定應於審判期日調查之證據而未予調查之違法可
言。本件原判決關於上訴人二人違反槍砲彈藥刀械管制條例部分
，係依憑乙○○於警詢時及第一審審理中坦言：扣案槍彈係自竊
得之車上取得而三人共同持有，打算必要時作為自衛武器，甲○
○親將其中一支雙管霰彈槍及二十四顆霰彈交伊保管，藏置住處
旁（車棚）；田振村亦供承：伊與甲○○、乙○○共組竊車集團
，在竊得之車上發現槍、彈一批，為保護自己，乃共謀擁有該槍
、彈，因怕集中保管，易遭查獲，而協定分開處理，由伊與甲○
○各保管二支槍，嗣甲○○又將其中一支交乙○○保管；甲○○
直謂：伊與田振村竊車後，發現車後行李箱有槍，二人乃與乙○
○共同將之分藏各等語，該槍、彈經送鑑定結果，認均具有殺傷
力，有鑑定書在卷可憑，參諸證人陳俊男指證伊之槍、彈連同車
子失竊後，已依歹徒指示匯款為贖，卻僅取回失車，未見槍彈等
情，足見上訴人等非純為恐嚇取財（勒贖）而持有上揭槍、彈，
而係另有未經許可，持有獵槍、子彈之犯意，而繼續持有，三人
間存有犯意聯絡及行為分擔。乃認定上訴人二人有原判決事實欄
第三項所載之犯行，因將第一審關於此部分之科刑判決予以撤銷
，改判依想像競合犯未經許可，持有獵槍罪及未經許可，持有子
彈罪，並牽連犯恐嚇取財罪之法律關係，從一重均論處上訴人二
人共同未經許可，持有獵槍（乙○○累犯）罪刑。按諸第三審為
法律審，應以第二審判決所確認之事實為基礎，據以判斷原判決
是否違背法令。原審所為事實認定及得心證理由，既俱有卷內各
證據資料在案可稽，經核甲○○上訴意旨徒為事實上之爭執，置
原判決已明白論斷之事項於不顧，並未具體指摘原判決不適用何
種法則或如何適用不當，顯未具備合法上訴第三審之形式要件。
又本件關於乙○○共同未經許可持有槍彈之事實既至為明確，甲
○○、田振村所供於客觀上均難認係對於乙○○有利之證據，乙
○○上訴意旨任憑己意，漫指原審有證據調查職責未盡及判決理
由未備之違誤，殊難認為適法之第三審上訴理由。依上說明，應
認上訴人二人關於違反槍砲彈藥刀械管制條例罪部分之上訴，均
為違背法律上之程式，予以駁回。至原判決認其二人此部分尚牽
連犯恐嚇取財罪部分，核屬刑事訴訟法第三百七十六條第六款所
列不得上訴第三審之罪，茲具裁判上一罪關係之違反槍砲彈藥刀
械管制條例重罪部分上訴既不合法，自無從就此輕罪部分併為實
體上之審判，是此輕罪部分之上訴顯非適法，應併予駁回。
二、加重竊盜及恐嚇取財（不包含上揭槍彈有關之恐嚇取財）部
分：
按刑事訴訟法第三百七十六條所列各罪之案件，經第二審判決者
，不得上訴於第三審法院，為該法條所明定。上訴人二人被訴因
與田振村連續結夥，攜帶兇器竊盜汽車，而向車主恐嚇付贖還車
等情部分，原審係依刑法第三百二十一條之加重竊盜罪及第三百
四十六條之恐嚇取財罪之牽連犯關係，從一重以恐嚇取財罪論處
罪刑，核屬刑事訴訟法第三百七十六條第二款及第六款之案件，
依上揭說明，此部分既經第二審判決，自不得上訴於第三審法院
，上訴人二人猶提起上訴，顯為法所不許，均應予以駁回。
據上論結，應依刑事訴訟法第三百九十五條前段，判決如主文。
中    華    民    國  九十五  年    三    月  二十二  日
                      最高法院刑事第八庭
                          審判長法官  張  淳  淙
                                法官  張  春  福
                                法官  呂  丹  玉
                                法官  洪  昌  宏
                                法官  蔡  彩  貞
      本件正本證明與原本無異
                                      書  記  官
中    華    民    國  九十五  年    三    月  二十七  日
                                                      Ｔ


司法院資訊處製作；財團法人民間司法改革基金會備份。
